【裁判字號】    97,破抗,58
【裁判日期】    970722
【裁判案由】    破產
【裁判全文】
臺灣高等法院民事裁定                  97年度破抗字第58號
抗  告  人  城中泰股份有限公司
法定代理人  甲○○
代  理  人  賴玉山律師
            洪瑞悅律師
上列抗告人因宣告破產事件，對於中華民國97年4月30日臺灣士
林地方法院96年度破字第53號所為裁定提起抗告，本院裁定如下
：
    主  文
原裁定廢棄。
    理  由
一、抗告人於原法院聲請意旨略以：抗告人係以建築為主要業務
    ，惟因營業萎縮，抗告人目前資產總額約為 2億8190萬1374
    元[包括：銀行存款總額新臺幣 （下同）1088萬6374元、銀
    行定期存單總額850萬元、基金總餘額6000 萬元；不動產即
    坐落臺中市○○區○○段494 地號土地市場估價1325萬7000
    元、臺北縣新莊市○○路129號1、2 樓及地下層建物所有權
    及坐落基地應有部分權利市場估價1億8925萬8000元]，而債
    務總額達3億5284萬4598元（ 對債權人陳淑媛、陳燦文、陳
    柄政、陳素勤、陳秉均、陳淑慧之借貸債務各5880萬7433元
    ），抗告人之負債已大於資產，為徹底處理資產與負債情事
    ，爰依法聲請宣告破產等語。
二、原裁定以：依抗告人檢具之存摺、定期存款存單、基金對帳
    明細及不動產估價報告書所陳報之資產現況及依職權查調抗
    告人稅務電子閘門財產所得調件明細表所示：抗告人資產現
    值合計為2億8284萬6105元，固較抗告人陳報之借貸債務3億
    5284萬4598元為低。惟以抗告人之現有資產、營收及信用狀
    況，抗告人尚無不能清償債務之情事，且本件無宣告破產之
    必要，爰以裁定駁回債務人宣告破產之聲請。
三、抗告意旨略以：抗告人現有之資產不足以清償所負債務，且
    關於如何變賣資產清償債務乙事，亦始終與股東、債權人毫
    無共識，故經召集董事會與股東會決議採以宣告公司破產方
    式處理，原裁定未予尊重，卻強令抗告人須續予營業，殊非
    允當。又抗告人公司仍在持續虧損中，並無清償能力可言，
    抗告人名下所有之台中市○○區○○段494 地號土地，係處
    斷層帶之上，估價固有1 千餘萬元之價值，但實際上無人願
    意承買，客觀上並無開發價值；另台北縣新莊市○○路 129
    號1、2樓及地下層建物，礙於法令限制，目前未能分割分戶
    ，因此無法向銀行貸款，亦很難出售，既無法取得處分利益
    ，自無清償能力可言，至於1 樓部分鑑價公司所估之高額租
    金，亦屬可能、預估，而非現實之情形。又股東往來於法係
    屬有效之債權，不能因抗告人公司借貸往來之對象均為股東
    ，即否認債務之存在，本件債務確為屬實。抗告人確實已無
    法清償債務，又連年虧損，已無經營實益，在可預見之未來
    ，抗告人實無原裁定所稱可運用信用、借貸等手段繼續清償
    債務之可能，請求廢棄原裁定等語。
四、按破產，對債務人不能清償債務者宣告之，破產法第57條定
    有明文。又公司資產顯有不足抵償其所負債務時，除得依第
    282條辦理者外，董事會應即聲請宣告破產，公司法第211條
    第2項亦有規定。
五、查原法院調查抗告人現有資產總額為2億8284萬6105 元，而
    依抗告人提出經會計師簽證之95年度營利事業所得稅結算申
    報書所附資產負債表列有其它應付款：1億0650 萬元；股東
    往來：2億4634萬4602元（合計3億5284萬4602元）（見原審
    卷第271頁），則抗告人主張其現有債務3億5284萬4602元，
    亦難逕認與事實不符。抗告人主張其負債大於資產乙節，尚
    非無據。而抗告人之董事會及股東會分於96年9月19 日及同
    年26日決議委託律師向法院聲請破產宣告，有會議記錄可按
    （見原審卷第13-14頁 ）。另依抗告人提出之財政部國稅局
    核發之91-94 年度營利事業所得總結算申報核定通知書所載
    ，抗告人91-94年度課稅所得額依序為：  -320萬7287元、
    -1311萬4069元、-162萬7460元、-2270萬7337元（見本院卷
    附抗證5 ）；又依趙學敏、曾錦煙會計師稅務簽證查核確認
    之95、96年度營利事業所得稅結算申報書記載，抗告人95年
    度全年所得為-166萬9172 元，96年度全年所得額為 -279萬
    9927元（見本院卷附抗證3、4），則抗知人主張其連年持續
    虧損，並無償債能力乙節，尚非不可採。從而，抗告人依其
    董事會決議向法院聲請宣告破產，即非無據。原裁定認抗告
    人尚無不能清償債務之情事，且本件無宣告破產之必要，而
    駁回其宣告破產之聲請，尚有未洽。抗告意旨指摘原裁定不
    當，求予廢棄，為有理由，爰將原裁定廢棄，由原法院另為
    適法裁定。
六、據上論結，本件抗告為有理由，爰裁定如主文。
中    華    民    國    97    年    7    月    22   日
                    民事第八庭
                        審判長 法  官 劉勝吉
                               法  官 連正義
                               法  官 滕允潔
正本係照原本作成。
不得再抗告。
中    華    民    國    97    年    7     月    24    日
                               書記官 黃麗玲


司法院資訊處製作；財團法人民間司法改革基金會備份。
